臺灣高等法院刑事判決　　　　　　　　 96年度上訴字第386號
上　訴　人
即　被　告　甲○○
上列上訴人因竊盜等案件，不服臺灣板橋地方法院95年度訴字第
2587號，中華民國95年11月29日第一審判決（起訴案號：臺灣板
橋地方法院檢察署95年度偵字第16261號），提起上訴，本院判
決如下：
    主  文
上訴駁回。
    事  實
一、甲○○前因違反毒品危害防制條例案件，經臺灣板橋地方法
    院於民國九十四年三月十六日以九十四年度簡字第五六六號
    簡易判決判處有期徒刑四月，如易科罰金以銀元三百元折算
    一日，嗣於同年四月十一日判決確定，並於同年五月十三日
    易科罰金執行完畢。詎竟猶不知悔改，於九十五年六月二十
    二日上午六時許（日間），趁與其同大樓對門而居之乙○○
    住宅（臺北縣三重市○○○路四十一之一號十四樓）後陽台
    窗戶未上鎖之機會，自該大樓逃生梯窗口攀爬大樓樑柱通至
    乙○○上址住處後陽台，打開窗戶踰越安全設備，侵入乙○
    ○上開住宅竊取乙○○所有置於客廳桌上皮包內之現金新臺
    幣（下同）五千元、台新銀行信用卡（卡號：000000
    0000000000號、00000000000000
    00號）二張及乙○○機車駕駛執照一張，得手後即基於變
    造特種文書並加以行使之犯意，於同日上午八時許在其臺北
    縣三重市○○○路四十五號十四樓住處，以其本人之相片一
    張換貼於前開乙○○名義之機車駕駛執照而變造之，足以生
    損害於監理機關對於駕駛執照管理之正確性及乙○○本人。
    復意圖為自己不法所有及行使偽造私文書之概括犯意（起訴
    書誤載為基於以不正方法由自動付款設備取得他人之物之概
    括犯意），未經真正名義人乙○○之同意，連續於如附表所
    示時間，持上開竊得之信用卡至如附表所示之特約商店，分
    別刷卡消費如附表所示之金額共計六萬九千九百九十元，並
    連續於如附表所示二聯式信用卡簽帳單之商店存根聯（簽帳
    單為一式二聯，分為持卡人存根聯及商店存根聯，該簽帳單
    為熱感應式，持卡人存根聯非複寫紙，亦無須簽名）上顧客
    簽名欄內偽簽「乙○○」之簽名署押共二枚，以表示真正名
    義人確認交易標的及金額及向發卡銀行簽帳消費之意，並作
    為特約商店經由收單銀行向發卡銀行請款之用，而連續偽造
    信用卡之簽帳單二次，共計二張，並將偽造完成之簽帳單特
    約商店存根聯交付特約商店人員而行使之，致使各該特約商
    店人員誤認係本人消費而陷於錯誤，並分別交付如附表所示
    金額之貨品，且使發卡銀行因而於各該特商店請款時，代為
    墊付所消費之款項予各特約商店，足生損害於各該特約商店
    、發卡銀行及真正名義人乙○○。嗣甲○○於九十五年七月
    四日上午十一時五十分許騎乘車牌號碼LKQ─二一二號重型
    機車行經臺北縣三重市○○街一八四號前，為警盤查，經甲
    ○○出示上開變造之乙○○機車駕駛執照一張而行使，嗣經
    警查覺有異，始悉上情，並扣得變造乙○○之機車駕照一枚
    （原判決誤繕為國民身分證，應予訂正）。暨乙○○接獲台
    新銀行通知，得知其所申請之上開信用卡遭人冒用而報警處
    理，始查悉上情。
二、案經被害人乙○○訴由臺北縣政府警察局三重分局報告臺灣
    板橋地方法院檢察署檢察官偵查起訴。
    理  由
一、按被告以外之人於審判外之陳述，雖不符刑事訴訟法第一百
    五十九條之一至第一百五十九條之四之規定，但經當事人於
    審判程序同意作為證據，法院審酌該言詞陳述或書面陳述作
    成時之情況，認為適當者，亦得為證據；當事人、代理人或
    辯護人於法院調查證據時，知有第一百五十九條第一項不得
    為證據之情形，而未於言詞辯論終結前聲明異議者，視為有
    前項之同意，同法第一百五十九條之五定有明文。經查，本
    判決後開所引用之被告以外之人於審判外之陳述（包括書面
    陳述），對本件被告而言，固皆屬傳聞證據，惟被告就前揭
    審判外陳述之證據能力，於法院準備程序及審判期日時均表
    示具有證據能力；而公訴檢察官雖知上開證據資料為傳聞證
    據，但於法院準備程序及審判期日中則表示無意見而不予爭
    執，且迄至言詞辯論終結前亦未聲明異議。本院審酌上開證
    據資料製作時之情況，尚查無違法不當及證明力明顯過低之
    瑕疵，亦認為以之作為證據應屬適當，故揆諸前開法律規定
    與說明，爰逕依刑事訴訟法第一百五十九條之五規定，認前
    揭證據資料均例外有證據能力。
二、訊據被告甲○○固坦承變造乙○○機車駕駛執照、盜刷乙○
    ○之信用卡二張進而行使偽造私文書及詐欺等犯罪事實，惟
    否認有何踰越安全設備竊盜犯行，辯稱：係於九十五年六月
    二十二日在其前揭住處一樓拾獲乙○○之信用卡二張及機車
    駕駛執照一張，且未竊取或拾得現金五千元云云，經查：
（一）前揭關於行使變造之乙○○機車駕駛執照、行使偽造私文
      書及詐欺等犯罪事實業據被告甲○○迭於警詢、檢訊及本
      院審理時供承不諱，核與證人即告訴人乙○○於警詢、檢
      訊及原審審理時之指訴被害相符，復有家福股份有限公司
      提供之簽帳單影本二紙、臺北縣政府警察局受理刑事案件
      報案三聯單、台新銀行信用卡冒用明細表各一紙附卷可稽
      ，此外，並有變造之乙○○機車駕駛執照一張扣案可資佐
      證，足認被告此部分自白與事實相符，堪予採信。另被告
      於原審審理時自承變造乙○○機車駕駛執照之目的係為盜
      刷乙○○信用卡時，備供店家查證身分之用，則其換貼自
      身相片以變造乙○○機車駕駛執照之時點，應介於取得上
      開乙○○機車駕駛執照至首次盜刷乙○○信用卡（九十五
      年六月二十二日上午十一時四十八分）之間，復以被告自
      警詢、檢訊乃至原審準備程序時，均一致供稱係於九十五
      年六月二十二日上午六時許取得前揭駕駛執照，因認被告
      於原審準備程序時所稱：於同日上午八時許在臺北縣三重
      市○○○路四十五號十四樓住處換貼相片等語，應符實情
      。
（二）被告就所涉踰越安全設備竊盜部分，先於警詢、檢訊及原
      審羈押訊問時承認不諱，嗣於原審審理時始改稱係拾獲，
      並否認竊得或拾得現金五千元。然查：被告持有前揭告訴
      人所有之信用卡二張、機車駕駛執照一張之事實，既已認
      定如前，而告訴人裝放本件信用卡二張、機車駕駛執照一
      張及現金五千元之皮夾並未遺失，僅其內上揭物件不見一
      情，業據證人即告訴人乙○○於原審審理時結證稱：該皮
      夾平日除外出時會攜帶外，其餘時間均放置在家中桌上，
      而案發前晚如常將皮夾置於桌上，迄案發當日即九十五年
      六月二十二日上午，皮夾仍在原處，只是後來發現其內上
      揭物件不見了等語明確，足見上開皮夾自始並未離開告訴
      人之管領範圍，依一般經驗法則，皮夾在持續管領狀態下
      ，而其內具有價值之現金、信用卡及常遭人變造冒用以犯
      罪或掩飾身分之駕駛執照等物，同時遺失，衡情當係遭人
      刻意從中挑選拿取，是以被告所稱係在前址社區大樓一樓
      拾獲上開信用卡二張及機車駕駛執照云云，本難採信。又
      證人乙○○於原審審理時復證稱：平日有將家中大門上鎖
      的習慣，後陽台窗戶則未上鎖，其住處大樓十四樓之逃生
      梯窗口外有樑柱可通至後陽台等語，則外人倘未經告訴人
      許可，欲進入告訴人家中而不破壞門鎖，唯有自前揭大樓
      十四樓逃生梯窗口攀爬外部樑柱通往告訴人住處後陽台，
      踰越窗戶進入一途甚明。參以被告曾翻越前揭告訴人及被
      告住處十四樓逃生梯窗戶攀爬至大樓外突出物之事實，亦
      據被告於原審準備程序時自承無誤，核與證人乙○○於原
      審審理時所證相符，是被告所辯：十四樓的高度自己不敢
      爬云云，即與事實相違，尚難採憑。再者，行竊之人僅竊
      取皮夾內具財產價值之物及其所需證件，而不竊取整個皮
      夾，可拖延被害人發現財物被竊的時間，以免所竊信用卡
      及證件遭掛失，而無法遂行盜刷信用卡及其他犯罪目的，
      乃符事理之常，從而被告所辯：如前揭物件係其所竊，大
      可將整個皮夾取走云云，並不足以為其有利之認定。至被
      告所稱：其於警詢、檢訊及原審羈押訊問時為求交保，始
      承認竊盜云云，此純屬被告個人心境狀態，尚乏客觀事證
      以實其說，且為求一時具保而於歷次警詢、檢訊及原審訊
      問時坦承較重之罪，陷己於較重刑責之不利益，亦與常情
      有違，況本件被告於檢察官偵訊後，檢察官曾因被告覓保
      無著而改向原審聲請羈押，經原審訊問後諭令具保，審其
      於歷次訊問過程中，均一致供承行竊之情，實際上並未因
      具保或聲請羈押而異其供述，是被告前揭所辯，顯屬事後
      飾卸之詞，委無足取。告訴人皮夾既未遺失或脫離其持有
      ，皮夾內之物件卻為被告持有並用以犯罪，且被告就該等
      物件之來源先承認竊盜所得，嗣原審審理時翻稱拾得卻無
      法自圓，應認其於警詢、檢訊及原審羈押訊問時之自白始
      為真實。從而，本件事證明確，被告犯行堪以認定，應依
      法論科。
三、查被告行為後，刑法部分條文業經修正公布，並均於95年7
    1日施行。修正後刑法第2條第1項規定：「行為後法律有變
    更者，適用行為時之法律。但行為後之法律有利於行為人者
    ，適用最有利於行為人之法律。」，此係規範行為後法律變
    更所生新舊法律比較適用之準據法，於修正刑法施行後，應
    適用修正後刑法第2條第1項規定之「從舊從輕」之原則為比
    較，先予明。而刑法分則編各罪所定罰金之貨幣單位原為
　　銀元，且依修正前刑法第三十三條第五款規定，罰金刑為一
　  銀元以上，而有關罰金倍數之調整及銀元與新台幣之折算標
    準，則定有「罰金罰鍰提高標準條例」及「現行法規所定貨
    幣單位折算新台幣條例」，除罰金以一銀元折算三元新台幣
    外，並將七十二年六月二十六日以前修正之刑法部分條文罰
    金數額提高十倍，其後修正者則不再提高倍數；嗣修正後刑
    法第三十三條第五款則將罰金刑提高為新台幣一千元以上，
    並以百元計算之，且因刑法第三十三條第五款所定罰金貨幣
    單位既已改為新台幣，刑法分則編各罪所定罰金之貨幣單位
    亦應配合修正為新台幣，且考量刑法修正施行後，不再適用
    「現行法規所定貨幣單位折算新台幣條例」，為使刑法分則
    編各罪所定罰金之最高數額與刑法修正前趨於一致，爰增訂
    刑法施行法第一條之一規定，將刑法分則編各罪所定罰金之
    貨幣單位均改為新台幣，並將七十二年六月二十六日以前修
    正之刑法部分條文罰金數額提高為三十倍，其後修正者則提
    高為三倍。是以刑法分則編各罪所定罰金刑之最高數額，於
    上開規定修正後仍屬一致，並無不同；但其罰金刑之最低數
    額，則比修正前提高，從而適用修正前之規定對被告較為有
    利。另外，刑法第五十六條連續犯之規定，新法已修正刪除
　　，是於新法修正施行後，被告之數犯罪行為，即須分論併罰
　  。此刪除雖非犯罪構成要件之變更，但顯已影響行為人刑罰
  　之法律效果，自屬法律有變更，依修正後刑法第二條第一項
    規定，比較新、舊法結果，仍應適用較有利於被告之行為時
    法律即舊法論以連續犯。再者，修正後刑法第五十五條，業
　　已廢除牽連犯之規定。故犯一罪而其方法或結果之行為犯他
　  罪名者，依修正前刑法第五十五條後段規定，認屬牽連犯，
    應從一重處斷；但依修正後刑法第五十五條規定，則已無牽
    連犯可資適用，即應將各該犯行以數罪併合處罰。是以應適
    用較有利於被告之修正前關於牽連犯之規定。至於刑法第47
    條雖有修正，惟本件被告於徒刑執行完畢5年內故意再犯本
    件有期徒刑以上之罪，不論依修正前之刑法第47條，或修正
    後之刑法第47條第1項之規定，均構成累犯（詳如後述），
    對本件被告而言並無有利或不利之情形，自不生新舊法比較
    之問題，應逕依修正後刑法第47條第1項，論以累犯，並加
    重其刑。還有，刑法第38條關於沒收之規定，雖亦有修正，
    惟本件查扣變造之機車駕照上所貼被告相片一張，係供被告
    犯罪所用之物（詳如後述），修正後對被告並無有利或不利
    之情形，自不生新舊法比較之問題，附此明。
四、窗戶依社會通念具防閑效用，為安全設備之一種，踰越窗戶
    ，係踰越安全設備之行為。又簽帳單係以文字為一定之意思
    表示，持信用卡刷卡消費時，在簽帳單上簽署姓名，除表示
    已收受特約商店所交付之交易標的物或消費標的，並確認該
    筆消費之憑證，具有表示法律上權利義務關係之證明，故簽
    帳單性質上除與收據相同外，並且為信用卡發卡銀行依據此
    向簽帳人收款之憑證，屬私文書之一種。是核被告所為，係
    犯刑法第三百二十一條第一項第二款之踰越安全設備竊盜罪
    、第二百十六條、第二百十二條行使變造特種文書罪、第二
    百十六條、第二百十條之行使偽造私文書罪、第三百三十九
    條第一項之詐欺取財罪。前揭踰越窗戶竊盜犯行，公訴人認
    被告係犯刑法第三百二十條第一項之竊盜罪，尚有未洽，惟
    起訴之基本犯罪事實同一，爰依法變更起訴法條。又被告於
    簽帳單之商店存根聯上偽造署押之行為，係偽造私文書之階
    段行為，而其偽造私文書及變造特種文書後復持以行使，其
    偽造私文書及變造特種文書之低度行為，為行使之高度行為
    所吸收，均不另論罪。其先後二次行使偽造私文書及詐欺取
    財之犯行，均時間緊接，方法相同，各觸犯構成要件相同之
    罪名，顯均係基於概括之犯意反覆為之，均為連續犯，皆應
    依行為時刑法第五十六條之規定論以一罪，並均依法加重其
    刑。被告所犯上開踰越安全設備竊盜罪、行使變造特種文書
    罪、連續行使偽造私文書罪、連續詐欺取財罪間，各有方法
    、目的之牽連關係，均為牽連犯，依行為時刑法第五十五條
    後段規定，應從一重之踰越安全設備竊盜罪處斷。又被告前
    有如事實欄所載之犯罪科刑及執行情形，有本院被告前案紀
    錄表一件在卷足佐，其於有期徒刑執行完畢後，五年內再犯
    有期徒刑以上刑之本罪，為累犯，應依刑法第四十七條規定
    ，加重其刑，併遞加重之。原審同此事實認定，依刑法第2
    條第1項（原審判決漏未引用）、第47條（原審判決漏未引
    用）、第321條第1項第2款、第212條、第210條、第216條、
    第339條第1項、第219條、第38條第1項第2款（原審判決誤
    為修正前刑法），行為時即修正前刑法第56條、第55條，罰
    金罰鍰提高標準條例第一條前段等之規定，並審酌被告不思
    以正當方式取得財物，任意侵入他人住宅行竊，對於被害人
    免於恐懼之住居安寧與社會治安危害甚鉅，並造成被害人財
    產上之損失，惡行非輕，又以所竊得之他人信用卡，冒用他
    人名義簽帳消費，足生損害於真正名義人，並生損害於信用
    卡交易之安全性及被冒用人之利益，兼衡及其智識、品行、
    所生危害及犯後坦承部分犯行之態度等一切情狀，量處有期
    徒刑2年，扣案變造之乙○○機車駕駛執照上所貼被告之相
    片一張，係被告所有而供本件犯罪所用之物，業據被告供明
    在卷，亦依刑法（原審判決誤為修正前刑法）第三十八條第
    一項第二款規定宣告沒收。又如附表所示信用卡簽帳單之商
    店存根聯（雖未扣案，惟未能證明業已滅失）其上偽造之「
    乙○○」署名共二枚，均係偽造之簽名署押，不問屬於被告
    與否，依刑法第二百十九條規定宣告沒收。其認事、用法均
    無不當，量刑亦屬妥適。被告甲○○上訴意旨仍否認有踰越
    安全設備竊盜之犯行，辯稱係於住處一樓拾獲乙○○之信用
    卡二張及機車駕照一張等物云云，指摘原審判決不當。然
    本件被告甲○○確實於九十五年六月二十二日上午六時許（
    日間），趁與之同大樓對門而居之乙○○住宅（台北縣三重
    市○○○路四十一之一號十四樓）後陽台窗戶未上鎖之機會
    ，自該大樓逃生梯窗口攀爬大樓樑柱通至乙○○上址住處後
    陽台，打開窗戶踰越安全設備，侵入乙○○上開住宅竊取乙
    ○○所有置於客廳桌上皮包內之現金五千元、台新銀行信用
    卡（卡號：0000000000000000號、000
    0000000000000號）二張及乙○○機車駕駛執
    照一張等情，已詳細舉證認定如上，被告上訴意旨核無理由
    ，應予駁回。
據上論斷，應依刑事訴訟法第368條，判決如主文。
本案經檢察官羅榮乾到庭執行職務。
中　　華　　民　　國　　96　　年　　5 　　月　　3 　　日
　　　　　　　　　刑事第十四庭審判長法　官　陳志洋
　　　　　　　　　　　　　　　　    法　官  林秀鳳
　　　　　　　 　 　　　　　　　　　法　官  沈宜生
以上正本證明與原本無異。
如不服本判決，應於收受送達後十日內向本院提出上訴書狀，其
未敘述上訴之理由者並得於提起上訴後十日內向本院補提理由書
（均須按他造當事人之人數附繕本）。
                                    書記官　陳雅加
中　　華　　民　　國　　96　　年　　5 　　月　　8 　　日
附錄本案論罪科刑法條全文
中華民國刑法第210條
（偽造變造私文書罪）
偽造、變造私文書，足以生損害於公眾或他人者，處 5 年以下有
期徒刑。
中華民國刑法第212條
（偽造變造特種文書罪）
偽造、變造護照、旅券、免許證、特許證及關於品行、能力服務
或其他相類之證書、介紹書，足以生損害於公眾或他人者，處 1
年以下有期徒刑、拘役或3百元以下罰金。
中華民國刑法第216條
（行使偽造變造或登載不實之文書罪）
行使第 210 條至第 215 條之文書者，依偽造、變造文書或登載
不實事項或使登載不實事項之規定處斷。
中華民國刑法第321條
（加重竊盜罪）
犯竊盜罪而有左列情形之一者，處 6 月以上、 5 年以下有期徒
刑：
一  於夜間侵入住宅或有人居住之建築物、船艦或隱匿其內而犯
    之者。
二  毀越門扇、牆垣或其他安全設備而犯之者。
三  攜帶兇器而犯之者。
四  結夥三人以上而犯之者。
五  乘火災、水災或其他災害之際而犯之者。
六  在車站或埠頭而犯之者。
前項之未遂犯罰之。
中華民國刑法第339條
（普通詐欺罪）
意圖為自己或第三人不法之所有，以詐術使人將本人或第三人之
物交付者，處5年以下有期徒刑、拘役或科或併科1千元以下罰金
。
以前項方法得財產上不法之利益或使第三人得之者，亦同。
前二項之未遂犯罰之。
【附表】
┌─┬────┬─────┬────┬────┬─────┬─────┐
│編│ 時  間 │ 特約商店 │信 用 卡│盜刷金額│ 購得財物 │ 偽造署名 │
│號│（民國）│ 地    點 │卡    號│(新臺幣)│ 及數量   │ 及數量   │
├─┼────┼─────┼────┼────┼─────┼─────┤
│一│95年6 月│臺北縣板橋│00000000│19,995元│家電用品  │「乙○○」│
│  │22日11時│市○○路2 │00000000│        │          │  一枚    │
│  │48分許  │段31號地下│號      │        │          │          │
│  │        │1 樓      │        │        │          │          │
│  │        │家樂福板橋│        │        │          │          │
│  │        │店        │        │        │          │          │
│  │        │          │        │        │          │          │
├─┼────┼─────┼────┼────┼─────┼─────┤
│二│95年6 月│臺北縣中和│00000000│49,995元│電腦      │「乙○○」│
│  │24日15時│市○○路2 │00000000│        │          │  一枚    │
│  │24分許  │段295 號地│號      │        │          │          │
│  │        │下1樓     │        │        │          │          │
│  │        │家樂福中和│        │        │          │          │
│  │        │店        │        │        │          │          │
└─┴────┴─────┴────┴────┴─────┴─────┘
